【裁判字號】    89,訴,1376
【裁判日期】    900725
【裁判案由】    常業重利等
【裁判全文】
臺灣臺北地方法院刑事判決                        八十九年度訴字第一三七六號
    公  訴  人  臺灣臺北地方法院檢察署檢察官
    被      告  甲○○
右列被告因常業重利等案件，經檢察官提起公訴（八十九年度偵字第一六八六九號）
，本院判決如左：
    主  文
甲○○以乘他人急迫貸以金錢，而取得與原本不相當之重利為常業，處有期徒刑陸月
，如易科罰金，以參佰元折算壹日。扣案空白商業本票壹本（肆拾捌張）沒收之。其
餘被訴強制、恐嚇、加重誹謗部分均無罪。
    事  實
甲、有罪部分：
一、甲○○自民國八十九年二月間某日起，每日在中國時報分類廣告欄上刊登廣告，
    以小額周轉貸款新臺幣（下同）一萬元至五萬元，並註明0000000000
    、（０二）00000000轉二一二一余先生聯絡電話之廣告，在其臺北市○○區○○街二一九巷六號五樓住處經營地下錢莊，以招徠不特定看報借款之客戶
    ，嗣該借款人與其聯絡後，甲○○再約定地方送款，並於八十九年二月間某日起
    ，迄八十九年八月十九日被查獲日止，趁林景中、王景順、劉珊如、龔聖豐、蘇
    郁文、賴玉鳳、陳春生、乙○○、戴廷龍、黃國南、陳銀海等人急迫需要金錢之
    機會（公訴人除乙○○外，均漏載），以每一萬元十天一期利息二千元，第一期
    利息預扣之方式，貸與前該借款之人一萬元至四萬元不等之金錢，而取得與原本
    不相當之重利。甲○○並要求借款之人簽立本票或借據，或提供身分證正本或影
    本，作為借款之擔保，甲○○恃以為生，並以之為常業。嗣甲○○於八十九年八
    月十九日下午三時許，在臺北市○○路○段五二號巷口，向乙○○取息八千元時
    ，當場為警查獲。並扣得甲○○所有，供其犯罪預備之用空白商業本票乙本（四
    十八張）。
二、案經臺北市政府警察局大安分局報請臺灣臺北地方法院檢察署檢察官偵查起訴。
    理  由
一、訊據被告甲○○對於右開事實坦認不諱，核與借款之人，即證人乙○○、陳春生
    、戴廷龍、蘇郁文、黃國南、陳銀海等人於警訊或本院審理時之證述（或陳述）
    相符，復有扣案商業本票乙本，及證人陳春生等人簽署之本票、借據、身分證影
    本、被告甲○○記載借款人基本資料之紙條等在卷可按。事證明確，被告之犯行
    堪以認定，應予依法論科。
二、核被告甲○○所為，係犯刑法第三百四十五條之常業重利罪。爰審酌被告甲○○
    無何前科，此有臺灣高等法院檢察署刑案紀錄簡覆表在卷可按，素行尚佳；犯罪
    後坦認犯罪，犯罪後態度良好；然被告甲○○經營地下錢莊，前來借款之人有十
    一人之眾，其行為影響金融秩序，非難性較高，然尚無施以短期刑罰之必要；及
    被告行為之動機、目的、手段及所生危害等一切情狀，量處如主文所示之刑，以
    示懲儆。又被告行為後刑法第四十一條已於九十年一月十日修正公布，同年月十
    二日生效，比較新舊法，以新法較有利於被告，依刑法第二條第一項前段之規定
    ，自應適用裁判時新法，爰依修正後刑法第四十一條第一項前段之規定諭知易科
    罰金之折算標準。末查，扣案空白商業本票乙本（四十八張），係被告甲○○所
    有，業據其供明在卷，係供作前來借款之人簽署之用，自為供被告預備犯罪之物
    ，應依刑法第三十八條第一項第二款沒收之。
乙、無罪部分：
一、公訴意旨另略以：被告甲○○又與年籍不詳綽號叫「小胖」、「阿傑」、「阿順
    」、「阿明」等五、六名身穿黑色衣服之男子，以受證人丙○○委託討債九十萬
    元為由，自八十九年七月間起，至同年八月十日止，每天持寫好之「國泰人壽，
    丁○○，欠錢不還，蓄意推託，長達三年，此等行為卑烈厚顏」、「國泰人壽，
    丁○○，欠錢不還，欺壓善良」大字報二張，至臺北市○○○路○段一二六號國
    泰人壽公司告訴人丁○○上班地方排隊走動，足以毀損告訴人丁○○之名譽，被
    告甲○○並派該五、六名男子在上址公司內走來走去，影響告訴人丁○○等公司
    員工上班權益甚鉅；被告甲○○又於每天以電話恐嚇告訴人丁○○：「要跟你玩
    下去」等語，並又每天跟蹤被害人丁○○，使告訴人丁○○心生畏懼於生命安全
    ，不敢去上班；被告甲○○等人又於同年七月下旬某晚，跟隨告訴人丁○○座車
    至臺北市○○○路欣欣百貨公司門前時，即加以包圍，不讓告訴人丁○○之人車
    離去，以此種脅迫之方式，妨害告訴人丁○○等人駕車行駛之權利，認被告甲○○另涉犯刑法第三百零四條、第三百零五條、第三百十條第二項之罪嫌。
二、按犯罪事實應依證據認定之，無證據不得推定其犯罪事實，刑事訴訟法第一百五
    十四條定有明文。又所謂認定犯罪事實之證據，係指足以認定被告確有犯罪行為
    之積極證據而言，如未發現相當證據，或證據不足以證明，自不能以推測或擬制
    之方法，以為裁判基礎，最高法院四十年台上字第八六號著有判例可稽。又「無
    辜之推定」乃刑事司法程序上之基本原則，此種原則表現在刑事案件中，只是另
    一種形式表示負擔之法則。易言之，刑事案件之追訴，必須提出證據（舉證負擔
    ），並需說服至無合理懷疑之地步（證明負擔），始能謂被告有罪。又此處所謂
    「合理的懷疑」是指在一切證據經過全部的比較或考慮後，審理事實的法官本於
    道義良知，對於該項證據有可以說出理由來的懷疑，此時對於追訴之事實，便不
    能信以為真，便應對被告作出無罪之判決。又該項無「合理懷疑」（證明之負擔
    ）應到達何種程度，一般原則上應依民事訴訟與刑事訴訟的分別，而有不同之要
    求，以淺顯易懂之概念而言，前者（民事訴訟）乃錢債細故，後者（刑事訴訟）
    係人命關天。對於刑事案件之被告，用有罪之判決剝奪其生命、自由和名譽等法
    益，顯應需要更為嚴謹之法則，甚至罪刑越重者，應該要求說服（無合理懷疑）
    之程度也越高。在許多民事案件之判例上，除了證據優勢（ＰＲＥＰＯＮＤＥＲ
    ＡＮＣＥ）法則以外，還要有更進而有明白、強而有力、足使人信服之證據，刑
    事上應比前開要求更高，始得對被告為有罪之判決。最高法院八十八年台上字第
    九五四號判決亦認「認定犯罪事實所憑之證據，雖不以直接證據為限，間接證據
    亦包括在內，然而無論直接證據或間接證據，其為訴訟上之證明，須於通常一般
    人均不致有所懷疑，而得確信為真實之程度者，始得據為有罪之認定，倘其證明
    尚未到達此一程度，而有合理之懷疑存在時，即難遽採為不利被告之認定」，即
    採此一見解。
三、公訴人認被告甲○○犯刑法第三百十條第二項加重誹謗罪、第三百零五條之恐嚇
    危害安全罪及刑法第三百零四條強制罪，無非僅以告訴人丁○○之指訴為其主要
    論據。訊據被告甲○○則堅詞否認有何前開犯行，辯稱：告訴人丁○○有欠證人
    丙○○九十萬元，伊是受託向告訴人丁○○請求清償，然皆不獲置理；伊雖有去
    欣欣百貨，然既未跟蹤告訴人丁○○，也沒有不讓其離去之強制行為等語。經查
    ：
    （一）就刑法第三百十條第二項加重誹謗罪部分：
          １、名譽權受侵害之認定：
              刑法第三百十條所保護之法益，為個人之名譽權，而名譽權，為人格
              權之一環，乃憲法第二十二條所保障基本人權。所謂名譽係人在社會
              上應與其地位相當之尊敬或評價之利益為內容之權利。各人按其地位
              ，有其相當之品格、聲望及信譽。故決定行為人對他人之名譽是否毀
              損，不僅以其行為之性質，為一般客觀之觀察；尚應參酌被害人之社
              會地位，以決定其行為是否構成侵害名譽之行為。例如，被害人某甲
              之年齡為四十歲，行為人某乙猶謾罵甲之智商及行為如同小兒，則一
              般該年齡（四十歲）之地位，客觀上應勝兒童之智商甚夥；行為亦頗
              具成熟度，應非同小兒行為，故行為人某乙之所為，應足以認定為侵
              害某甲年齡上之名譽；又如行為人謾罵某律師欠缺法律知識，應足認
              定侵害該律師之個人與職業上之名譽。惟，名譽究有無毀損，非單依
              被害人主觀上之感情決之，實應依社會客觀之評價，如因之可受貶損
              ，則對其人之真價值未生影響，或並未傷及被害人主觀之感情，仍應
              視為名譽之侵害；反之，縱然已傷及被害人主觀之情感，然然實際上
              行為人之行為對其社會之客觀評價並無影響，仍不為名譽之侵害。倘
              將前述觀念予以具體化，有關名譽權之侵害違法性之認定，應就具體
              個案「利益衡量」原則方式定之。在被害人方面，應斟酌者，係被害
              法益之輕重，侵害行為之強度，以及被害人以何種行為導致該侵害等
              因素；在行為人方面，應審酌其侵害之動機，意見表示之自由及其他
              因素。各項衝突利益，予以對照衡量，倘若係輕微之利益受損（如行
              為人為追求公益，而對被害人善意之評論）；基於人格權社會化之要
              求，被害人有忍受義務者（如政府首長被報社之漫畫予以消遣）；或
              基於被害人之認許行為（如可推測之承諾）或先行行為所導致者，皆
              應認為加害人之行為欠缺違法性，首揭敘明。
          ２、人格權社會化理論致名譽權行使受到限縮：
              又因社會不斷進步，人際關係亦逐漸複雜化，晚近民法已由個人主義
              進入團體主義，認為基於社會公益或其他因素之必要，認違反公益之
              私權，不認其存在，私權行使違反公益者，不認為其行使為正當。此
              種趨向，稱之為人格權之社會化。例如肖像權，彼邦德國制定肖像法
              之際，立於個人本位主義者認為，務須維護個人之羞恥心，應規定倘
              未經本人之同意，即不許他人複製公布；然立於社會本位者，認為務
              須維護社會之好奇心，至少有公的性質之個人，其肖像權應儘量予以
              限制，而得複製公布其肖像。此兩種看法，彼此對立，而有利益衝突
              之情形，而法律採取後者，許可不經同意而得複製之情形甚多。例如
              ，漫畫足使社會增加笑聲、和樂與和諧的氣氛，故本人應為社會而忍
              受成為無惡意漫畫（笑）之材料；又如名譽權，為維護新聞自由、言
              論自由與表現自由，有時認為公眾利益大於個人名譽權之行使時，則
              藉由可推測之承諾或利益權衡之理論，有時應停止名譽權之行使。此
              種個人受抑制之程度，可稱為「國民生活上容忍之界限」，而該界限
              應由社會上「客觀之評價」予以決定，也因此有「個案利益衡量」原
              則之理論出現。
          ３、言論自由、名譽權之衝突：
              I吾國憲法第十一條、第十二條及第十四條規定了言論自由之保障，
                然因條文文字抽象精簡，而制憲者之意圖又乏史料可循，實務及學
                術意見亦缺乏統一見解之情形下，造成言論自由之範圍與界限模糊
                不清，當言論自由與個人名譽權相互衝突時，究竟名譽權在「權利
                社會化」理論體系下「絕對的退縮」，抑或，言論自由仍有一定容
                忍之界限，在界限內不得侵犯他人之「名譽權」？實為一重大困難
                之議題。
              II彼邦美國對言論自由之學說，可分為「追求真理說」（倘眾人以為
                ，有助吾人發現真理者，有其言論自由）；「健全民主程序說」（
                有助於大眾作政治決定之言論，為值得保障之言論）及「自我表現
                說」（言論自由之價值，乃保障個人自主之自我表現）三說。前二
                者係從利益權衡之方法，作成本效益之分析。然而，言論自由乃憲
                法所保障之「基本權利」，它的意涵，非如名譽權藉著客觀社會之
                評價來予以形成，而是人類應有之基本權利。因此，倘若如判斷「
                名譽權」是否受侵害之方式，採用利益權衡之方式，不免因為了多
                數人之利益，而犧牲少數人之言論自由權，此當非憲法將之規入基
                本權利之本意。從而，第三「自我表現說」，較能契合憲法欲保障
之言論自由。然而，「自我表現說」是從基本權利理論為基礎，主
                張每個人都是平等具有自主及自尊之人，易言之，該理論從人性尊
                嚴出發，認為人類透過言論自由，可以實現自我存在之價值，從其
                理論之基礎，似可發現言論自由尚非完全不受限制，倘非為實現自
                我價值之言論，自應受到限制。所謂「伸張手臂之權利，始於他人
                鼻子之始」（The right to swing your arm ends where the oth
                er people's nose begins），由是可知，言論自由之地位雖居於
                信仰和行為之間，非絕不受限制。名譽權與言論自由權，此兩項基
                本權利相衝突之下，究應保障何者，本院以為，憲法與法律既是人
                類求生存、求和諧之產物，在上述基本權利間相互衝突時，自當衡
                量採取之價值判斷是否有助於人類求生存、求和諧的觀點出發，而
                傾向認為倘行為人行使「言論自由」時，非為實現其自我價值（含
                自我實現之價值與自我統治之價值）時，  該項言論自由雖屬存在
                （行為人當然還是擁有該部分言論自由，只是因為在保護另項基本
                權利的原因下，必需受到限縮，反之，如果否定對於該部分之言論
                自由存在，無異可能造成chilling of fect寒蟬效應，並非憲法保
                障言論自由之目的），然該言論自由權之行使相對於被害人名譽權
                之行使應受到退縮。
              III依照司法院大法官會議第五０九號解釋意旨認為：「言論自由為人
                民之基本權利，憲法第十一條有明文保障，國家應給予最大限度之
                維護，俾其實現自我、溝通意見、追求真理及監督各種政治或社會
                活動之功能得以發揮。惟為兼顧對個人名譽、隱私及公共利益之保
                護，法律尚非不得對言論自由依其傳播方式為合理之限制。刑法第
                三百十條第一項及第二項誹謗罪即係保護個人法益而設，為防止妨
                礙他人之自由權利所必要，符合憲法第二十三條規定之意旨。至刑
                法同條第三項前段以對誹謗之事，能證明其為真實者不罰，係針對
                言論內容與事實相符者之保障，並藉以限定刑罰權之範圍，非謂指
    摘或傳述誹謗事項之行為人，必須自行證明其言論內容確屬真實，
                始能免於刑責。惟行為人雖不能證明言論內容為真實，但依其所提
                證據資料，認為行為人有相當理由確信其為真實者，即不能以誹謗
                罪之刑責相繩，亦不得以此項規定而免除檢察官或自訴人於訴訟程
                序中，依法應負行為人故意毀損他人名譽之舉證責任，或法院發現
                其為真實之義務。就此而言，刑法第三百十條第三項與憲法保障言
                論自由之旨趣並無牴觸」，可資參酌。
            ４、經本傳喚證人丙○○，其到庭結證稱：被害人丁○○在八十五年六
                、七月間，向伊借九十萬元，迄今不還等語（見本院九十年五月二
                日訊問筆錄），顯見被告甲○○在大字報上所寫「丁○○欠錢不還
                ，長達三年」，均是與事實相符之事實，並非捏造；而一般積欠債
                務三年不還者，債權人縱給予債務人「蓄意推託、欺壓善良」之評
                價，並無太過，從而，被告甲○○持大字報前往證人丁○○辦公處
                所，顯係為保護證人丙○○之合法利益而發，自符合刑法第三百十
                一條第一款之免責要件，參酌前開大法官會議解釋意旨，被告之行
                為當不構成加重誹謗罪。公訴人未審酌被告之行為是否符合免責要
                件，逕認被告行為係加重誹謗罪，誠非的論。
    （二）就刑法第三百零四條強制罪及恐嚇危害安全罪部分：
          １、告訴人丁○○於警訊時陳稱：八十九年七月下旬，被告甲○○曾經尾
              隨我座車，當我和家人坐車時，被告甲○○就率同五、六人圍住我們
              ，不讓我們離去，並放話說，我去哪裡他知道，他有意讓我知道他一
              直跟蹤我，我叫我兒子開車，慢慢開才掙脫現場離去等語（見偵卷第
              一五、一六頁）；本院審理中陳稱：「（你在欣欣百貨如何被被告妨
              害自由？）當時一整天他都跟蹤我，到了欣欣百貨，他帶了五、六人
              穿黑衣服的人將我兒子開的車圍起來（我坐在車內），我就叫我兒子
              將車子慢慢的開走，我們開走後，他就打電話給我說，我如果跟他玩
              ，他就要跟我玩。（當時他們是用人圍起來，或是用車子圍起來？）
      有五、六人將我們圍起來，我沒有看到被告。（當時你有無見到被告
              ？）當日晚上七、八點我在忠孝東路頂好百貨有見到他，直到後來當
              日晚間十一點有人在欣欣百貨圍住我，我才知道他原來是在跟蹤我。
              （被告有無用言詞恐嚇你過？）在欣欣百貨當時他有說他說你再跟我
              玩，我就跟你玩，之前他也有說過，但是我也沒有欠他錢。（他們大
              約圍了多久？）圍了一下下，我們車窗關起來，所以不知道他們在罵
              什麼。後來就叫我兒子慢慢將車子開出去」等語（見本院九十年三月
              六日訊問筆錄）；續到庭證稱：「（當天在車上有哪些人？）我、我
              媳婦、我小兒子吳佳展、徐郁荃。（圍你們的年輕人有多少人？）大
              約六、七人，人數不清楚。（他們有無對你們做什麼事？）沒有。就
              是罵人，不知道在罵什麼，因為車窗關著。當時我很緊張，不知道他
              們有做什麼事，只知到有兩個頭頭在後面。（離開戲院後，你們去哪
              裡？）我們開往高速公路，我們在基隆的馬路上一直繞，繞了很久我
              們才回去。（為何證人駱【盈慧，即告訴人之媳婦】說是在高速公路
              上繞？）高速公路出來就是基隆。（為何證人駱說有人拍打你們的車
              窗？因為當時我很緊張，可能有人拍打車窗叫我們出來」等語（見本
              院九十年四月十一日訊問筆錄）。
          ２、告訴人丁○○之媳婦，即證人駱盈慧到庭證稱：「（你是否曾在八十
              九年七月下旬某晚跟丁○○一同坐車時，在林森北路欣欣百貨附近被
              人包圍？情形如何請詳述）有。當天在欣欣百貨的戲院，我先生吳佳
              展開車，車上有我先生、我、後座坐丁○○、及我小叔。我們正準備
              要開車時，就有大約八、九個年輕人站在旁邊，那些人一直在拍我們
              的車子，並且敲窗叫我先生開窗，但是我們不認識他們，所以我們都
              沒有理他們，後來我先生將車子先後退，再慢慢向前開出去，我們車
              子開出去後，他們走到後面去，沒有再追上來，後來我聽到我婆婆在
              車內接電話，不知是何人打來的，我有聽到我婆婆說為何麼他們要來
              擋我們的車子，我有聽到手機裡面傳出壹個男孩子的聲音，在罵我婆
          婆，我只知道他在罵人，但是具體在說什麼我不清楚。（你知道八、
              九個年輕人是何人？是何人叫來的？）不知道。（【提示照片】有無
              見過被告甲○○否？）沒見過，也不清楚他是否是在那八、九人之一
              ，因為當時我很害怕。（問你婆婆接完電話，有無說什麼話？）接完
              電話後，我們很害怕，不敢回基隆。在交流道附近一直繞圈子。我婆
              婆說是一個朋友打電話來，他們有一直打電話來，我婆婆有切掉，但
              是他們一直打電話來，所以我們不敢馬上回去。我不知道為什麼我們
              會被人家攔車子。（你有發現當天被人家跟蹤？）在戲院的時候，我
              才見到八、九的年輕人攔車」等語（見本院九十年四月十一日訊問筆
              錄）。
          ３、然查，刑法第三百零四條之強制罪，需行為人有施強暴、脅迫使人行
              無義務之事，及妨害他人行使權利之行為，始克成立；而刑法第三百
              零四條所謂之「強暴」，應指直接或間接對人使用有形力而言；所謂
              之「脅迫」，應指以對人攻擊為必要之威脅行為而言，從而，被告之
              行為是否符合該條之構成要件，自應審酌被告之行為法益侵害之攻擊
              方向，及其及攻擊意思而定：
              I被告甲○○雖命不詳姓名之成年男子，至告訴人丁○○上班處所舉
                大字報，但其目的在於使告訴人丁○○還錢（行使其債權請求權）
                ，其行為「攻擊」之對象，在於告訴人丁○○，並非為了要攻擊廖
                碧雲同事之自由法益，甚為瞭然。然該行為既不構成刑法加重誹謗
                罪，已如前述，亦無何積極證據認為被告有攻擊告訴人丁○○以外
                人法益之意思，自不得僅以該行為造成他人心理上之不舒坦，而遽
                認為「強暴」或「脅迫」之行為。公訴人未詳酌行為人是否有攻擊
                告訴人同事自由法益之意思及行為，逕認為刑法第三百零四條之強
                制罪，誠非的論。
              II其次，公訴人認被告甲○○有天天跟蹤告訴人丁○○之行為，或天
                天以電話恐嚇告訴人丁○○之行為，似與證人丁○○、駱盈慧之前
                開證言完全不符，顯屬臆測，非屬可採。縱依上揭丁○○、及駱盈
                慧之證詞，只能證明被告於八十九年七月下旬曾在欣欣百貨出現之
                事實。至於被告甲○○是否有跟蹤告訴人丁○○之行為，似僅有告
                訴人丁○○之上揭指訴做為唯一之證據。但，告訴人丁○○之所以
                認為被告有跟蹤之行為，無非是伊當天見到被告兩次，作為其臆測
                被告跟蹤之依據，卻為被告堅詞否認，本院又查無其他積極之證據
                ，用以證實告訴人之指訴屬實，則是否得以告訴人之指訴，為被告
                論罪之唯一根據，非無研求之餘地；退步言，假設被告有跟蹤告訴
                人之行為，又未使告訴人有何行使無義務之事，或妨害其行使任何
                權利，亦與強制罪之構成要件有別；至於告訴人丁○○、證人駱盈
                慧之座車，雖遭被告命數人圍住，但該等圍住之人，既無強制告訴
                人及其家人下車，亦無阻止告訴人離去，而告訴人及其媳婦（即證
                人駱盈慧）均陳稱當時仍能將車子開離現場，更顯見被告無何強暴
                、脅迫之行為，其目的僅要求告訴人還錢，告訴人實因無錢可還，
                又見被告出現，而造成當時心虛而緊張，並非被告有何強暴、脅迫
                之行為，自難認被告有何強制之犯行。
              III至於恐嚇危害安全罪部分，告訴人丁○○忽而於警訊中陳稱「被告
                向伊稱：『我去哪裡他知道』」云云；忽而於審判中陳稱「被告說
                ：『我如果跟他玩，他就要跟我玩』」云云，其前後說詞並非一致
                ，又無其他積極證據相佐，是否可採，誠有疑問。而證人駱盈慧只
                知有名男子打電話給告訴人，並不知曉其通話內容，自無法證明被
                告有無在電話中恐嚇告訴人；再者，丁○○既對被告提出告訴，其
                本意自使被告受刑事訴追為目的，而自白係被告之認罪行為，刑事
                訴訟法第一百五十六條第二項猶規定不得做為有罪判決之唯一證據
                ，今被告既否認該犯罪事實，告訴人之陳述又有瑕疵之情狀下，更
                不得以告訴人之指訴，為被告有罪之唯一證據。公訴人僅引告訴人
                之指訴，做為被告有恐嚇行為之唯一證據，亦非可採。
     （三）此外，本院復查無其他積極證據證明被告甲○○有何公訴人所指訴刑法
           第三百零四條強制罪、第三百零五條之恐嚇危害安全罪及刑法第三百十
           條第二項加重誹謗罪等犯行，而前開各罪與被告犯常業重利罪間，無裁
           判上一罪之關係，因不能證明被告犯罪，揆諸前開說明，該部分自應均
           為被告無罪之諭知。
據上論斷，應依刑事訴訟法第二百九十九條第一項前段、第三百零一條第一項，刑法
第三百四十五條、修正後第四十一條第一項前段、第三十八條第一項第二款，罰金罰
鍰提高標準條例第一條前段、第二條，判決如主文。
本案經檢察官絲漢德到庭執行職務
中    華    民    國      九十        年      七        月    二十五    日
                                      臺灣臺北地方法院刑事第七庭
                                          法  官  趙  子  榮
右正本證明與原本無異。
如不服本判決，應於判決送達後十日內，向本院提出上訴狀。
                                          書記官  林  鈴  芬
中    華    民    國      九十        年      八      月        三      日
附錄條文：
中華民國刑法第三百四十五條
 (常業重利罪)
以犯前條之罪為常業者，處五年以下有期徒刑，得併科三千元以下罰金。


司法院資訊處製作；財團法人民間司法改革基金會備份。
